【裁判字號】    90,上易,2637
【裁判日期】    900906
【裁判案由】    侵占等
【裁判全文】
臺灣高等法院刑事判決                            九十年度上易字第二六三七號
    上  訴  人
    即  被  告  丙○○
右上訴人因侵占等案件，不服臺灣桃園地方法院九十年度易字第六九三號，中華民國
九十年四月二十六日第一審判決（起訴案號：臺灣桃園地方法院檢察署八十九年度偵
字第六六四二號、九十年度偵字第二九七三號），提起上訴，本院判決如左：
    主  文
原判決撤銷。
丙○○連續意圖為自己不法之所有，而侵占對於業務上所持有之物，處有期徒刑捌月
；又意圖為自己不法之利益，而竊佔他人之不動產，處有期徒刑陸月；應執行有期徒
刑壹年。緩刑肆年。
    事  實
一、丙○○於民國八十一間，曾因竊盜案件，經臺灣桃園地方法院判處有期徒刑三月
    確定，於八十二年二月十三日執行完畢。猶不知檢束行為，復意圖為自己不法之
    所有，並基於概括之犯意，先後於（一）八十八年間受僱於「癸○○○物管理維
    護有限公司」（下稱漢威管理公司），並經派駐在桃園縣桃園市○○路「冠桃園
    」社區擔任總幹事職務之期間，於八十八年十月二十八日，向位於中壢市○○路
    一四六號丁○○經營之「光正打字印刷品行」，訂購「冠桃園」社區專用信紙、
    信封，總價新臺幣（下同）一萬二千一百五十元，除付給現金二千一百五十元，
    餘款一萬元，經丙○○向社區管理委員會請領後，竟未用以支付上開貨款，而將
    該筆其業務上所持有之款項，侵占入己；（二）八十九年七月間受僱於「庚○○
    ○大廈管理維護有限公司」（下稱富揚管理公司），並經派駐在桃園縣蘆竹鄉○
    ○○街五十二號「星光市」社區擔任總幹事職務之期間，自八十九年七月七日起
    至同年月十六日止，連續將其業務上所持有，由社區住戶繳交之管理費十筆（金
    額及時間，均詳如附表一所示），共計二萬六千六百六十三元，侵占入己。
二、丙○○於八十八年間，擔任「冠桃園」社區總幹事之期間，因見該社區部分停車
    位無人停放使用，竟於八十八年十一月間，意圖為自己不法之利益，竊佔上開停
    車位，而擅自以每個停車位，每月二千八百元之金額，陸續出租予不知情之該社
    區住戶孔祥琦、戴文福、張淅秋、林金聖、涂玲香、甲○○、林邱秀珍、羅文政
    、吳美玉等人使用（車位編號、所有權人、承租人、租期、租金等項，均詳如附
    表二所示），共收取租金八萬八千六百元，供己花用。
三、案經漢威管理公司、富揚管理公司告發後，由臺灣桃園地方法院檢察署檢察官偵
    查起訴。
    理  由
一、右揭侵占業務上持有之購物款、管理費，並竊佔社區停車位出租等事實，已迭據
    上訴人即被告丙○○坦承不諱，核與告發人漢威管理公司具狀告發之內容、該公
    司代理人戊○○、富揚管理公司代表人孫巧玲於偵查中指訴之情節相符。並據被
    害人丁○○、寶祥實業建設股份有限公司（下稱寶祥公司）代理人壬○○、己○
    ○○、辛○○、乙○○指陳彼等之停車位遭佔用，及證人甲○○、羅文政、吳美
    玉、孔祥琦、張淅秋分別證實向被告承租停車位使用等情無誤。復有「冠桃園」
    公共管理費收據九紙、停車證一紙、寶祥公司書函一紙、「星光市」社區管理費
    收據十紙，及被告所立具之切結書一紙附卷足憑。被告之自白與事實相符，堪信
    為真實。被告右開犯行，事證業臻明確，堪以認定，應予依法論科。
二、核被告所為，係犯刑法第三百三十六條第二項之業務侵占罪，及同法第三百二十
    條第二項之竊佔罪。被告先後多次侵占業務上持有之款項犯行，時間緊接，手段
    相若，而犯同一罪名，顯係基於概括之犯意為之，為連續犯，應依刑法第五十六
    條規定以一罪論，並加重其刑。至於竊佔犯行，被告係基於一個竊佔無人使用之
    停車位之犯意，而陸續將竊佔而得之停車位出租得利，應屬一竊佔罪。被告所犯
    上開二罪，行為互殊、罪名互異、犯意各別，應予分論併罰。原審據以論科，原
    非無見，惟原審就被告如附表一、二所示之侵占管理費、出租停車位犯行之時間
    、犯罪所得，並未核實認定，就被告犯罪事實之認定即屬未明，被告上訴意旨徒
    指原審量刑過重，固無理由，然原判決既有可議，自應由本院予以撤銷改判。爰
    審酌被告之品行、犯罪動機、目的、手段、所生危害、所得財物及犯罪後之態度
    等一切情狀，就其所犯二罪，分別量處如主文所示之刑，並定其應執行之刑。
三、查被告於八十一間，曾因竊盜案件，經臺灣桃園地方法院判處有期徒刑三月確定
    ，於八十二年二月十三日執行完畢，有臺灣桃園地方法院檢察署刑案資料查註紀
    錄表附偵查卷可稽。其受有期徒刑以上刑之宣告，執行完畢後，五年以內未曾受
    有期徒刑以上刑之宣告，而其家中配偶有病在身，三名子女又僅係國中、小學生
    ，已據提出診斷證明書、學生證等為憑，本次犯後尚知悛悔，已分別與被害人達
    成和解，有和解書二紙在卷足參，本院認其受本件刑之宣告應知所警惕，而無再
    犯之虞，所宣告之刑以暫不執行為適當，爰併宣告緩刑四年，以啟自新。
據上論斷，應依刑事訴訟法第三百六十九條第一項前段、第三百六十四條、第二百九
十九第一項前段，刑法第五十六條、第三百三十六條第二項、第三百二十條第二項、
第一項、第五十一條第五款、第七十四條第二款，罰金罰鍰提高標準條例第一條前段
，判決如主文。
本案經檢察官謝英民到庭執行職務。
中      華      民      國     九十     年    九      月       六       日
                              臺灣高等法院刑事第五庭
                                  審判長法  官  曾  德  水
                                        法  官  趙  功  恆
                                        法  官  林  立  華
右正本證明與原本無異。
不得上訴。
                                        書記官  廖  月  女
中      華      民      國     九十     年    九      月       六       日
附錄本判決論罪科刑法條：
刑法第三百三十六條第二項：
對於業務上所持有之物，犯前條第一項之罪者，處六月以上五年以下有期徒刑，得併
科三千元以下罰金。（罰金額度已提高為十倍）
刑法第三百二十條第一、二項：
意圖為自己或第三人不法之所有，而竊取他人之動產者，為竊盜罪，處五年以下有期
徒刑、拘役或五百元以下罰金。
意圖為自己或第三人不法利益，而竊佔他人之不動產者，依前項之規定處斷。
（罰金額度已提高為十倍）
附  表  一：
收據編號              日    期             金額（新臺幣）
0000000    0十九年七月七日         二千二百九十五元
0000000    0十九年七月七日         二千二百零八元
0000000    0十九年七月八日         一千二百十九元
0000000    0十九年七月九日         二千五百九十五元
0000000    0十九年七月十日         二千五百九十五元
0000000    0十九年七月十日         二千五百九十五元
0000000    0十九年七月十四日       一千二百三十八元
0000000    0十九年七月十四日       二千二百七十五元
0000000    0十九年七月十五日       二千二百八十一元
0000000    0十九年七月十六日       七千三百六十二元
附  表  二：
車位編號      車位所有人  承租人    租          期    租金（新臺幣）
Ｂ四－一三四  寶祥公司    孔祥琦    八十八年十一月    一萬零九百元
                                    至八十九年二月
Ｂ四－一八六  辛○○      戴文福    八十八年十一月    一萬零五百元
                                    至八十九年二月
Ｂ四－五      己○○○    張淅秋    八十八年十二月    八千四百元
                                    至八十九年二月
Ｂ四－三四    張禮宏      林金聖    八十八年十二月    八千四百元
                                    至八十九年二月
Ｂ四－一三三  寶祥公司    涂玲香    八十八年十二月    八千四百元
                                    至八十九年二月
Ｂ四－一五五  乙○○      甲○○    八十八年十二月    八千四百元
              （登記名義人邱雅惠）  至八十九年二月
Ｂ四－一六０  寶祥公司    林邱秀珍  八十八年十二月    八千四百元
                                    至八十九年二月
Ｂ三－二０一  王子瑜      羅文政    八十八年十二月    八千四百元
                                    至八十九年二月
Ｂ三－二五一  羅文福      吳美玉 八十八年十二月    八千四百元
                                    至八十九年二月
Ｂ三－三０八  江碧蓮      吳美玉    八十八年十二月    八千四百元
                                    至八十九年二月


司法院資訊處製作；財團法人民間司法改革基金會備份。
